【裁判字號】    97,訴,14
【裁判日期】    971128
【裁判案由】    損害賠償
【裁判全文】
臺灣高等法院高雄分院民事判決        97年度訴字第14號
原      告  乙○○
訴訟代理人  凌進源律師
被      告  甲○○
上列當事人間請求損害賠償案件，原告於刑事訴訟程序（97年上
訴字第838 號）提起附帶民事訴訟（97年附民字第63號），並經
刑事庭裁定移送前來，本院於民國97年11月19日言詞辯論終結，
判決如下：
    主    文
被告應給付原告新台幣貳佰壹拾伍萬貳仟捌佰陸拾陸元，及自民
國九十七年七月十日起，至清償日止，按週年利率百分之五計算
之利息。
原告其餘之訴駁回。
訴訟費用由兩造各自負擔。
本判決原告勝訴部分於原告以新台幣拾萬元供擔保後，得為假
執行。
原告其餘假執行之聲請駁回。
   事實及理由
一、原告主張：被告甲○○民國96年11月14日22時30分許，身上
    預藏水果刀1 把前往高雄縣橋頭鄉○○路民族巷3 號友人張
    叔遊工作地點與原告之子即被害人陸文賓會晤，因賭債糾紛
    ，雙方一言不和，被告即以水果刀持刀朝被害人陸文賓之左
    胸部刺中１刀，深度約12.5公分、長度約3.6 公分、寬度約
    0.1 公分之穿刺傷併下腔大靜脈破裂致死，經送醫急救後死
    亡。被告業經檢察署依殺人罪提起公訴，經高等法院高雄分
    院判處有期徒刑11年，且經最高法院97年度台上字第5049號
    上訴駁回確定在案。爰依侵權行為法律關係，請求被告賠償
    醫療費用新台幣（下同）6678元、殯葬費用38萬9875元、扶
    養費55萬6313元及精神慰撫金300 萬元，合計395 萬2866元
    ，並於本院聲明：(一)被告應給付原告395 萬2866元及自起訴
    狀繕本送達之翌日起，至清償日止，按週年利率百分之五計
    算之利息。(二)訴訟費用由被告負擔。(三)原告願供擔保，請准
    宣告假執行。
二、被告則以：當時在屋內陸文賓罵我詐賭並拿椅子丟我，之後
    我跑出去，陸文賓追出去一直打我頭部，凌重綬看到之後也
    重擊我的頭部，當時我被打的蹲下去，我用手護著頭，我被
    打得頭昏，我是在生命受到威脅才拿刀子出來，我沒有要殺
    陸文賓的意思，我是基於正當防衛才會造成這種意外，且我
    也因為頭部腦出血，曾經在長庚醫院住院一、二個月，且原
    告請求之精神慰撫金過高等語，資為抗辯。並答辯聲明：(一)
    原告之訴駁回。
    (二)訴訟費用由原告負擔。
三、兩造不爭執之事項：
    被告於上揭時地持水果刀一把刺中原告之子即被害人陸文賓
    之左胸一刀，深度約12.5公分、長度約3.6 公分、寬度約0.
    1 公分，致陸文賓下腔大靜脈破裂而死亡，有檢察官之相驗
    屍體證明書一份為證。
四、兩造爭執之事項：
  (一)被告之行為是否為正當防禦，而得免負賠償責任？
  (二)若被告應負賠償責任，以多少為適當？
  茲分論如下：
五、被告之行為是否為正當防禦，而得免負賠償責任？
  (一)經查，被害人陸文賓起初在屋內談判時先持椅子砸向被告，
    被告逃出屋外，陸文賓亦隨之追出，並追上被告，雙方隨即
    互相辱拉扯，業據訴外人凌重綬、張勝閎於刑事案件證明
    屬實，又被告與陸文賓在屋外衝突時，陸文賓手上並未持有
    任何凶器之事實，此據證人黃健一、黃榮裕均於刑事警訊中
    均證稱：看到陸文賓右手按左胸部蹲於地上頭低著，身上流
    著血對甲○○「幹你娘，臭小子竟然帶傢伙」等語，且被
    告亦承認陸文賓並沒有帶凶器，另扣於刑事案件之水果刀為
    鐵質利器、質地尖硬銳利，其刀刃部分長約14.5公分、寬約
    2.1 公分，而陸文賓之傷口左胸部深度約12.5公分、長度約
    3.6 公分、寬度約0.1 公分之穿刺傷併下腔大動脈破裂傷，
    經送醫救治後仍不治死亡，而訴外人凌重綬右胸受有6 至7
    公分之穿刺傷，合併大量氣胸及血胸之傷害，送醫後緊急進
    行剖胸探查手術及胸管置入術，此業經本院調該刑事卷查明
    無誤，是足見被告用力甚猛，顯難認係其所稱之因被打而頭
    痛、頭暈胡亂揮舞水果刀所造成，故被告所辯，伊係正當防
    衛，毋庸負賠償責任云云，並不足採，參以被告刑事部分，
    業經依殺人罪等判處罪刑確定在案，其有侵權行為而應負賠
    償之責堪以認定。
六、原告得請求之金額，以多少為適當？
  (一)醫療費用：
    原告主張，其為陸文賓支出醫療費6678元，業據其提出長庚
    紀念醫院收據二份為證，且被告亦同意給付此數額，故此部
    分應予准許。
  (二)殯葬費用：
    原告主張，其為陸文賓支出殯葬費38萬9875元，業據其提出
    收據12張為證，且被告亦同意給付此數額，此部分應予准許
    。
  (三)扶養費：
    原告主張，其為陸文賓之母，為17年8 月17日出生，於陸文
    賓死亡時為79歲餘，依93年台閩地區女性簡易生命表之平均
    餘命為8.82年，除陸文賓外尚有3 名子女，陸文賓對其應負
    1/4 之扶養義務，依93年度平均每人民間消費支出每年為29
    萬3235元，按霍夫曼計算法扣除中間利息後，其得受之扶養
    費為55萬6313元（2932357.0000000 4=556313），業據
    其提出戶籍謄本、93年台閩地區簡易生命表，平均每人所得
    與消費表各一份為證，被告亦同意給付此數額，故此部分應
    予准許。
  (四)精神慰撫金：
    原告主張，伊因陸文賓之死亡，精神上受有極大之痛苦，故
    請求被告賠償300 萬元之精神賠償等語，查，被告為高苑工
    商畢業，案發前在工程公司做工，每月工資約3 萬元，無其
    他財產，原告從事資源回收工作，每日收入約40或50元，不
    識字，無其他財產，且審酌被害人陸文賓有先毆打被告，引
    起被告為本件之侵害行為等情形，本院認原告此部分請求以
    12 0萬元為適當，超過部分，不予准許。
  (五)以上合計准許之金額為0000000 元（6678+389875+556313+0
    000000=0000000）。
七、綜上所述，原告依侵權行為法律關係請求被告賠償215 萬28
    66元，及自起訴狀繕本送達之翌日（97年7 月10日）起至清
    償日止，按週年利率百分之五計算之法定遲延利息，自屬正
    當應予准許，超過部分為無理由，應予駁回。
八、關於假執行部分：
    原告陳明願供擔保聲請宣告假執行，查原告勝訴部分，核無
    不合，爰酌定相當之擔保金額准許之，至原告敗訴部分其假
    執行之聲請即失所依附，應予駁回。
九、據上論結，本件原告之訴為一部有理由，一部無理由，依民
    事訴訟法第79條、第463 條、第390 條第2 項，判決如主文
    。
中    華    民    國    97    年    11    月    28    日
                            民事第四庭
                                審判長法官  黃科瑜
                                法      官  陳真真
                                法      官  謝靜雯
以上正本證明與原本無異。
如對本判決上訴，須於判決送達後20日內向本院提出上訴狀，其
未表明上訴理由者，應於上訴後20日內向本院提出上訴理由書（
均須按他造當事人之人數附繕本）。上訴時應提出委任律師或具
有律師資格之人之委任狀，並依附註條文規定辦理。
中    華    民    國    97    年    12    月    2     日
                                書  記  官  邱麗莉
附註：
民事訴訟法第466條之1：
對於第二審判決上訴，上訴人應委任律師為訴訟代理人，但上訴
人或其法定代理人具有律師資格者，不在此限。
上訴人之配偶、三親等內之血親、二親等內之姻親，或上訴人為
法人、中央或地方機關時，其所屬專任人員具有律師資格並經法
院認為適當者，亦得為第三審訴訟代理人。第１項但書及第２項
情形，應於提起上訴或委任時釋明之。
                                                ＷＦ


司法院資訊處製作；財團法人民間司法改革基金會備份。
